【裁判字號】    95,交訴,79
【裁判日期】    950711
【裁判案由】    公共危險
【裁判全文】
臺灣臺南地方法院刑事判決              95年度交訴字第79號
公  訴  人  臺灣臺南地方法院檢察署檢察官
被      告  甲○○
上列被告因公共危險案件，經檢察官提起公訴（95年度偵字第29
61號），本院依簡式審判程序判決如下：
    主  文
甲○○駕駛動力交通工具肇事，致人受傷而逃逸，處有期徒刑肆
月，如易科罰金，以銀元佰元即新臺幣玖佰元折算壹日。緩刑
貳年。
    事  實
一、甲○○於民國94年11月3日19時25分許，駕駛車牌號碼TV-53
    61號自小客車，沿臺南市○○○道快車道由南往北方向行駛
    ，途經該路與本田路交岔路口時，與丙○○所駕駛後搭載乙○○亦沿同路同向左轉駛入本田路之車牌號碼J29-567 號重
    型機車發生碰撞，致丙○○、乙○○人車倒地，丙○○受有
    「四肢及臉部多處擦傷併會陰部撕裂傷」等傷害；另乙○○
    則受有「腦出血併顱骨骨折、顏面骨骨折、左側鎖骨骨折」
    等傷害（過失傷害部分均未經告訴）。甲○○明知駕駛動力
    交通工具肇事致人受傷，應停車對丙○○、乙○○採取必要
    救護措施，及留置現場等待警方前往處理，以釐清責任，竟
    基於肇事逃逸之犯意，旋即繼續駕車逃逸。嗣被告肇事後於
    警方尚不知何人犯罪前，即於翌日（即11月4日）7時許，主
    動前往臺南市警察局第二分局顯宮派出所，向員警黃崇銘坦
    承其為前開交通事故之肇事者，並接受裁判。
二、案經臺南市警察局第二分局報請臺灣臺南地方法院檢察署檢
    察官偵查起訴。
    理  由
一、程序方面─
  (一)按除被告所犯為死刑、無期徒刑、最輕本刑為3 年以上有期
    徒刑之罪或高等法院管轄第一審案件者外，於法院行準備程
    序進行中，被告先就被訴事實為有罪之陳述時，審判長得告
    知被告簡式審判程序之旨，並聽取當事人、代理人、辯護人
    及輔佐人之意見後，裁定進行簡式審判程序；且受命法官行
    準備程序，與法院或審判長有同一之權限，刑事訴訟法第27
    3條之1第1項及279條第2 項前段分別定有明文。本件被告甲○○所為係犯死刑、無期徒刑、最輕本刑為3 年以上有期徒
    刑以外之罪，其於準備程序中就被訴事實為有罪之陳述，經
    受命法官告知簡式審判程序之旨，並聽取公訴人、被告之意
    見後，本院認為適宜由受命法官獨任進行簡式審判程序。
  (二)簡式審判程序之證據調查，不受刑事訴訟法第159條第1項、
    第161條之2、第161條之3、第163條之1及第164條至第170條
    規定之限制，亦為同法第273條之2所明文。是此，證人丙○○、乙○○於司法警察調查及檢察官偵訊中之陳述、道路交
    通事故現場圖、道路交通事故調查報告表(一)(二)，及財團法人
    奇美醫院診斷證明書，本院自可採為證據，先此敘明。
二、認定犯罪事實所憑證據及理由─
  (一)上開事實，業據被告甲○○於本院審理時供承不諱（參本院
    95年5月9日準備程序筆錄及同年6 月27日審判筆錄），核與
    證人即被害人丙○○、乙○○分於司法警察調查及檢察官偵
    訊中所證述情節大致相符（參警卷第3頁至第6頁、偵查卷第
    7頁至第8頁），復有道路交通事故現場圖、道路交通事故調
    查報告表(一)、(二)、交通事故現場蒐證照片52幀（參警卷第11
    頁至第13頁、第20頁至第45頁），及被害人丙○○、乙○○
    之財團法人奇美醫院診斷證明書附卷可稽（參警卷第14頁至
    第15頁），被告自白核與事實相符，堪信為真實。
  (二)按刑法第185條之4之駕駛動力交通工具，肇事致人死傷逃逸
    罪，係以處罰肇事後逃逸之駕駛人為目的，俾促使駕駛人於
    肇事後能對被害人即時救護，以減少死傷，是該罪之成立，
    祇以行為人有駕駛動力交通工具肇事，致人死傷而逃逸之事
    實為已足，至行為人之肇事原因如何，則非所問，迭據最高
    法院93年度臺上字第5599號、89年度臺上字第2157號著有判
    決意旨可資參照。換言之，該罪立法之目的係為維護交通安
    全，減少被害人之死傷，促使駕駛人於肇事後，能對被害人
    即時救護。是不論行為人就交通事故之發生是否有過失，行
    為人仍應對被害人負即時救護之義務。是依上揭說明，被告
    於肇事後不得擅自離去，詎被告擅自駕車離去，亦未報警或
    採取適當之救治措施，則被告自應負刑法之駕駛動力交通工
    具肇事致人受傷而逃逸之罪責。
三、論罪科刑之理由─
  (一)核被告甲○○所為，係犯刑法第185條之4之肇事致人傷害逃
    逸罪。另被告於肇事後於警方尚不知何人犯罪前，於當日即
    主動向前往處理之員警黃崇銘坦承肇事，並接受裁判等情，
    有臺南市警察局第二分局95年5月26日南市警三刑偵字第095
    43154960號函足稽（參審卷第33頁），符合自首要件。惟刑
    法第62條關於自首減輕之規定，業於民國94年2月2日修正公
    布，並於95年7月1日施行，原修正前之舊法規定為「必減」
    ，修正後為「得減」，雖無關乎行為可罰性之判斷，屬科刑
    規範事項之變動，惟因必減及得減之變動，影響行為人之刑
    罰法律效果，自屬法律有變更；且因自首性質既無關可罰性
    判斷或法律效果之形成，故有無新舊法適用之比較，非以行
    為時為準，應以「自首時」為判斷基準，即若須犯罪行為及
    自首均須在新法施行前，於新法施行後裁判始有新法第2 條
    第1 項規定，適用最有利於行為人之法律。是此，經比較新
    、舊結果，自應以適用較有利於被告之法律即舊法關於自首
    必減之規定（最高法院95年5月23日第8次刑事庭會議決議及
    臺灣高等法院暨所屬法院因應新修正刑法施行座談會意見參
    照）。
  (二)本院審酌被告並無不良素行，肇事後未救護傷者，反駕車逃
    逸，犯後於司法警察調查及檢察官偵訊中皆未坦承，遲至本
    院審理時始自承，誠屬不該，然念被告事後已與被害人達成
    民事和解，並獲被害人諒解，有被害人所出具陳情書在卷可
    按（參審卷第16頁）等一切情狀，量處如主文所示之刑。再
    被告行為後，刑法第41條第1 項前段就易科罰金之規定，亦
    經修正公布，雖該修正亦屬科刑規範事項之變更，惟因該規
    定係屬刑事實體法，自有新法第2條第1項從舊從輕原則之適
    用，亦據司法院院字第1854號解釋及最高法院95年5月23 日
    第8 次刑事庭會議決議揭櫫明確。而舊法原規定為「犯最重
    本刑為5年以下有期徒刑以下之刑之罪，而受6個月以下有期
    徒刑或拘役之宣告，因身體、教育、職業、家庭之關係或其
    他正當事由，執行顯有困難者，得以1元以上3元以下折算 1
    日，易科罰金。」，該易科罰金折算標準，依修正前罰金罰
    鍰提高標準條例第2 條前段之規定（因刑法有關易科罰金、
    易服勞役折算標準已提高，故於95年5 月17日以總統華總一
    義字第09500069791 號令修正公布予以刪除；並自95年7月1
    日施行），就其原定數額提高為100倍折算1日，則被告行為
    時之易科罰金折算標準，原應以銀元300元折算1日，經折算
    為新臺幣後，應以新臺幣900元折算為1日。惟新法規定為「
    犯最重本刑為5年以下之刑之罪者，而受6個月以下有期徒刑
    或拘役之宣告者，得以新臺幣1千元、2千元或3千元折算1日
    ，易科罰金。」，經依新法第2條第1項規定比較修正前後之
    易科罰金折算標準，以舊法最有利於行為人之法律。
  (三)被告前未曾受有期徒刑以上刑之宣告，有臺灣臺南地方法院
    檢察署刑案資料查註紀錄表及臺灣高等法院被告前案紀錄表
    附卷可按，其因一時失慮，致罹刑典，經此偵審程序及刑之
    宣告，當知警惕，諒無再犯之虞，且事後已與被害人等達成
    民事和解，本院認前開所宣告之刑，以暫不執行為適當，並
    宣告緩刑2年，以啟自新。
四、適用之法律─
  (一)刑事訴訟法第299條第1項前段、第273條之1第1項。
  (二)刑法第2條第1項、第185 條之4、第74條第1款、修正前刑法
    第41條第1項前段、第62條。
  (三)修正前罰金罰鍰提高標準條例第2條。
  (四)現行法規所定貨幣單位折算新臺幣條例第2條。
本案經檢察官丁○○到庭執行職務。
中    華    民    國    95    年    7     月    11    日
                  交通法庭  法  官  張維君
上正本證明與原本無異。
如不服本判決，應於判決送達後10日內，向本院提出上訴狀（應
附繕本），上訴於臺灣高等法院臺南分院。
                            書記官  陳慧玲
中    華    民    國    95    年    7     月    11    日
附錄本案論罪科刑法條全文：
刑法第185條之4：
駕駛動力交通工具肇事，致人死傷而逃逸者，處6月以上5年以下
有期徒刑。


司法院資訊處製作；財團法人民間司法改革基金會備份。
